臺灣高等法院臺中分院刑事判決　　　　　　　　九十一年度重上更(二)字第七號
　　上　訴　人
　　即　被　告　甲○○
右上訴人因違反槍砲彈藥刀械管制條例案件，不服台灣台中地方法院八十五年度訴字
第一五一六號中華民國八十六年一月廿九日第一審判決（起訴案號：台灣台中地方法
院檢察署八十五年度偵字第三四八五、一○六六○號），提起上訴，經判決後由最高
法院第二次發回更審，本院判決如左：
    主      文
原判決關於甲○○部分撤銷。
甲○○幫助未經許可，製造彈藥，處有期徒刑捌月。如附表編號一至三所載送鑑定後
剩餘之具殺傷力子彈柒顆及如附表編號四至十七所載之物品均沒收。
甲○○被訴未經許可製造可發射子彈具有殺傷力之槍枝罪部分無罪。
    事      實
一、甲○○與已成年之己○○（已判刑確定）於民國（下同）八十五年一月間，同租
    住於台中縣潭子鄉○○路○段九號三樓之二房屋，見己○○於該處所製造具有殺
    傷力子彈時，基於幫助改造之意思，提供改造子彈之方法、技術，並容許己○○
    使用先前亦曾出資購入如附表編號八至二十所載各項改造工具，旋己○○改造完
    成附表編號一至三所載具殺傷力之子彈計十顆（送鑑驗時拆解三顆）。嗣於八十
    五年二月六日凌晨零時五十分許，經警在台中縣潭子鄉○○路○段一四二號八樓
    之一，查獲己○○，並於（六）日凌晨二時五十分許，在台中縣潭子鄉○○路○
    段九號三樓之二處，經警查扣如附表所載物品。
二、案經台灣省政府警務處刑事警察大隊報請台灣台中地方法院檢察署檢察官偵查起
    訴。
    理      由
一、訊據上訴人即被告甲○○（以下稱被告）矢口否認右揭犯行，辯稱：伊並未承租
    台中縣潭子鄉○○路○段九號三樓之二房屋，僅前往該房屋二次，伊住家就在附
    近，沒必要另租房屋，更未曾與己○○共同改造或幫助改造前揭子彈云云。惟查
    ，本件共同被告己○○於警訊即供稱：「台中縣潭子鄉○○路○段九號三樓之二
    ，是我和甲○○租賃，每月一萬二千元，每人各出六千元，在我房間內查獲各式
    子彈、空氣槍等物，在甲○○房間內查獲改造槍械工具，是我和甲○○共同擁有
    ，共同研究改造」等語，於偵查中又供稱：「甲○○有與我一起討論改造槍械及
    子彈，買材料有時候由我付錢，有時候是甲○○付錢」 (見偵字第三四八五號卷
    第十七頁、第五十二頁），嗣於偵查中經警借提偵訊時亦稱「我與甲○○是朋友
    ，租屋同在一起住，不同房間（個人一房間），客廳公用，我在客廳改造子彈及
    槍械時，甲○○就從他房間出來，看一看告訴我槍械應改在那裏：：：子彈也是
    一樣，我們有共同研討一番，我就自己改造了，甲○○自己會用，但我沒看到他
    自己一人改造過」 (見同上偵查卷第一０四頁），再另一同案被告丁○○於本院
    前審到庭亦供稱；「己○○、甲○○二人共同租用台中縣潭子鄉○○路○段九號
    三樓之二，我有小狗寄他們養，我有去過」等情（見本院八十六年度上訴字第八
    一三號卷第三四頁）。按上開房屋原係丁○○所租嗣再由己○○出面承接續租，
    已據丁○○、己○○於本次更審供承在卷，則丁○○對該屋嗣由何人租用，當甚
    瞭解，且參諸己○○並非將查獲之槍彈工具等物均推諉係被告所有或改造，而被
    告於本次更審審理時亦坦承與其二人無何仇怨，則其二人之供詞自堪採信。至被
    告雖辯稱伊當時設籍於同鄉○○街九巷六號，然該處建物為其兄弟江富斌所有，
    已難排除被告另行租屋居住可能，況基於方便或其他目的而於原住處附近再租屋
    使用者，亦屬恒見，被告所辯，委無可採，而己○○、丁○○於其後翻異前供，
    己○○改稱：甲○○並未承租台中縣潭子鄉○○路○段九號三樓之二房屋，甲○○與查獲之槍彈、工具等物無關云云，丁○○改稱該屋僅係己○○所租用云云，
    無非事後偏袒被告之詞，不足採信。同理，證人乙○○與戊○○二人嗣到庭證稱
    甲○○並未承租台中縣潭子鄉○○路○段九號三樓之二房屋，僅己○○承租該房
    屋，甲○○與己○○並未在台中縣潭子鄉○○路○段九號三樓之二房屋改造槍枝
    、子彈云云，與前開事證相違，亦不足採信。次查己○○於最初到案警訊即供稱
    現在被查獲之各列子彈十四發（按此係合計於上開處所查獲己○○所有之四顆制
    式子彈）這均我自己改造的」 (見同上偵卷第十七頁反面及十八頁）；其後，於
    檢察官偵訊時雖仍供稱：「甲○○有與我一起討論改造槍械及子彈，買材料有時
    候由我付錢，有時候是甲○○付錢」等語，但亦堅稱「（何人與你改造槍彈？只
    有我自己一個人而已。」「（甲○○有無與你一起改造手槍及子彈？）他沒有。
    」 (見同上　偵卷第五十一頁反面、五十二頁），由是，足見於被告與己○○同
    租用之台中縣潭子鄉○○路○段九號三樓之二房屋嗣經查獲經鑑驗有殺傷力之如
    附表編號一、二、三所示之子彈，當係由己○○所直接改造（於該處所查獲之一
    支空氣長槍，並無殺傷力，扣案二支未改造完成之掌心雷玩具槍係在無法證明與
    被告有關之台中縣潭子鄉○○路○段一四二號八樓之一房屋內查獲）無疑。而被
    告既僅曾一起討論研究改造方法、技術，足見僅止於提供意見，並未實際參與改
    造行為，又無積極事證足證其有與己○○共同改造子彈之犯意聯絡，縱如附表所
    載各項改造工具乙批得以認定被告亦曾出資購置，應仍僅論以幫助改造子彈之犯
    行，而尚不能論以改造子彈之共同正犯。此外，扣案之如附表編號一至三所載子
    彈計十顆，經送內政部警政署刑事警察局鑑定結果，認定均具有殺傷力，有該局
    八十五年三月十三日刑鑑字第一四○○八號鑑驗通知書一份附卷可稽（見同上偵
    查卷第一一二頁），而己○○亦因改造子彈犯行（其另有改造槍枝未遂犯行）經
    本院判處一年四月確定在案，有本院八十六年度上訴字第八一三號刑事判決可稽
    ，被告幫助改造子彈之犯行，至臻明確，堪以認定。
二、核被告所為，係犯修正前槍砲彈藥刀械管制條例第十一條第一項之幫助未經許可
    製造彈藥罪。被告為前揭犯行後，槍砲彈藥刀械管制條例於八十六年十一月廿四
    日經修正公布，在同年月廿六日生效，比較新舊規定，以修正前之規定較有利於
    被告，依刑法第二條第一項但書規定，應適用修正前之規定。被告幫助己○○改
    造子彈，應依刑法第三十條之規定，減輕其刑。原審認被告罪證明確，予以論罪
    科刑，固非無見，然查被告僅觸犯幫助未經許可製造彈藥罪，並無積極事證足認
    亦觸犯未經許可製造可發射子彈具有殺傷力之槍枝罪（含與己○○共同以仿SMIT
　　H&WESSON廠轉輪手槍製造之玩具手槍為材料，改造而成可容許六ＭＭ鋼珠通過，
    具有殺傷力之改造手槍一支，之後交予戊○○部分，理由詳如後述）原審認被告
    係觸犯上開未經許可製造彈藥罪及未經許可製造可發射子彈具有殺傷力之槍枝未
    遂罪，犯意各別，犯罪構成要件互異，應分論併罰，尚有未洽。是被告上訴意旨
    否認犯罪，雖無可取，惟原判決既有可議，即無可維持，應由本院將原判決關於
    被告部分撤銷改判，爰審酌被告犯罪之動機、手段、所生危害及犯罪後態度等一
    切情狀，量處如主文第二項所示之刑。如附表編號一至三所載送鑑定後剩餘之具
    殺傷力子彈七顆係屬違禁物，應依刑法第卅八條第一項第一款宣告沒收。至送鑑
    定時經拆解之子彈，因已非屬違禁物，故不予宣告沒收。又附表編號五至十七所
    載之物，係被告與共犯己○○所有供犯罪所用之物，附表編號四之物，係被告與
    共犯己○○所有供犯罪預備用之物，均依刑法第三十八條第一項第二款之規定宣
    告沒收。
三、公訴意旨另以：被告與己○○於八十四年十二月間，未經許可，以仿SMITH&WESS
　　ON廠轉輪手槍製造之玩具手槍為材料，改造而成可容許六ＭＭ鋼珠通過，具有殺
    傷力之改造手槍一支，之後交予戊○○，又於八十一月間與己○○共同改造二支
    掌心雷玩具槍之槍管時，不慎將其槍管損壞致未成，因認被告就此部分犯行，涉
    犯修正前槍砲彈藥刀械管制條例第十條第一項之未經許可製造其他可發射子彈具
    有殺傷力之槍枝罪嫌。按犯罪事實應依證據認定，無證據不得推定其犯罪事實；
    又不能證明被告犯罪者，應諭知無罪之判決，刑事訴訟法第一百五十四條、第三
    百零一條第一項分別定有明文。本件訊之被告堅決否認有上開被訴犯行，又據己○○供稱：該仿SMITH&WESSON廠轉輪手槍製造之玩具手槍部分係由戊○○借給伊
    ，嗣將之返還己○○，伊並未改造該槍枝等情（見本院八十七年度上更(一)字第一
    六號卷第三三頁）。再據證人戊○○證稱：該槍枝係伊借給己○○，己○○、甲○○並未改造該槍枝等情（見本院八十七年度上更(一)字第一六號卷第四六頁），
    則上開仿轉輪手槍製造之玩具手槍即難逕認與被告有關。另查扣案之二支掌心雷
    玩具槍係經警在台中縣潭子鄉○○路○段一四二號八樓之一房屋內查獲，查獲時
    被告既未在該處所，亦無事證足證被告與該處所有所關連，而己○○自始即承認
    該二支玩具槍係其自己所改造，且完全與被告無關，則亦難認該二支掌心雷玩具
    槍之改造與被告相關；又被告與己○○共同租用之台中縣潭子鄉○○路○段九號
    三樓之二房屋，固曾被警查獲一支空氣長槍，但經送鑑驗並無殺傷力，綜上，即
    不能因己○○曾指稱有與被告一起討論研究改造槍彈之方法，即逕認被告亦有共
    同改造或幫助改造槍枝之犯行，此外復查無其他確切證據足以證明被告有此部分
    被訴犯行，依前揭說明，被告此部分被訴犯行即屬不能證明，自應另為無罪之諭
    知。
據上論斷，應依刑事訴訟法第三百六十九條第一項前段、第三百六十四條、第二百九
十九條第一項前段、第三百零一條一項，修正前槍砲彈藥刀械管制條例第十條第四項
第一項，刑法第十一條前段第二條第一項但書、第三十條第三十八條第一項第
一款、第二款，判決如主文。
本案經檢察官丙○○到庭執行職務。
中      華      民      國　  　九十一   年       七      月     十 　  日
                              　　臺灣高等法院臺中分院刑事第七庭
                                    　　審判長法  官　林　榮　龍
                                              法　官　黃　日　隆
                                        　　　法  官  江  錫  麟
右正本證明與原本無異。
如不服本判決應於收受送達後十日內向本院提出上訴書狀，其未敘述上訴之理由者並
得於提起上訴後十日內向本院補提理由書（均須按他造當事人之人數附繕本）。
                                              書記官  陳  美  利
中      華      民      國　  　九十一   年       七      月     十二   日
附錄論罪科刑法條：
修正前槍砲彈藥刀械管制條例第十一條第一項：
未經許可製造、販賣或運輸彈藥者，處六月以上五年以下有期徒刑。
附表
編號  扣    案    物    品        數量    備                      註
一    改造之直徑六ＭＭ子彈        四顆    具殺傷力，內具鋼珠、底火、火藥，
                                          其中一顆送鑑定時經拆解。
二    改造之直徑八點五五ＭＭ子彈  四顆    具殺傷力，內具金屬彈頭、底火、火
                                          藥，其中一顆送鑑定時經拆解。
三    改造之直徑一○點八ＭＭ子彈  二顆    具殺傷力，內具金屬彈頭、底火、火
                                          藥，其中一顆送鑑定時經拆解。
四    鋼珠                        一盒    預備供改造彈藥之材料
五    刨光機                      一部    改造槍彈之工具
六    刨光機副頭                  五個    改造槍彈之工具
七    桌上型車床                  一座    改造槍彈之工具
八    車床鑽頭                    二個    改造槍彈之工具
九　  各式挫刀                    五把    改造槍彈之工具
十　  研磨機                      一部    改造槍彈之工具
十一  砂輪機                      一部    改造槍彈之工具
十二  砂輪                        一個    改造槍彈之工具
十三  電焊槍                      一支    改造槍彈之工具
十四  固定夾                      二個    改造槍彈之工具
十五  鉗子                        一支    改造槍彈之工具
十六  鐵鎚                        一支    改造槍彈之工具
十七  鋼鋸                        一支    改造槍彈之工具
                                                                        Ｉ
